臺灣臺中地方法院刑事判決　　　　　　　96年度易字第3494號
公　訴　人　臺灣臺中地方法院檢察署檢察官
被　　　告　甲○○
被　　　告　丙○○
被　　　告　丁○○
被　　　告　己○○
被　　　告　庚○○
上列被告因恐嚇案件，經檢察官提起公訴（95年度偵字第7312號）
，本院判決如下：
    主    文
甲○○、丙○○、丁○○、己○○、庚○○均無罪。
    理    由
壹、公訴意旨略以：
一、被告甲○○綽號「阿榮」、「小龍」；被告丙○○綽號「土
    豆仔」；被告丁○○綽號「豆花」；被告己○○綽號「阿政
    」：被告庚○○綽號「金芳」，其五人均為熟識之友人。緣
    於民國九十四年三至四月間，戊○○因購屋款不足，需款孔
    急，在仲介業者介紹下以新臺幣（下同）一百萬元每十日一
    期，每期利息十萬至十五萬元不等，向某不詳地下錢莊借款
    一百萬元，並簽發面額五十萬元、發票人戊○○、付款銀行
    臺中商業銀行伸港分行、票號ＨＭＡ0000000、00
    00000支票各一張供擔保，嗣葉邱秋東繳交利息至九十
    五年二至三月間已達一百餘萬元，無力再行繳付，詎該地下
    錢莊即將上開支票交予被告丙○○等為債務處理。而被告丙○○承接該項討債業務後，即與被告甲○○、丁○○、己○○、庚○○等共同基於恐嚇之概括犯意聯絡，自九十五年農
    曆過年後不久，即至少三次前往戊○○位於彰化縣和美鎮○○路二百八十三巷一百六十號工廠處，強行進入工廠找尋戊○○（侵入住宅部分未據告訴），要求還款，並向戊○○或
    其家人恫嚇以：「不出面處理，將讓戊○○弟弟之補習班開
    不下去」等危害財產言詞外，並展現疑似槍枝（未扣案）之
    物，致戊○○及其家人心生畏懼，而關閉前開工廠，不敢營
    業。
二、被告丙○○、甲○○、丁○○於檢察官偵查中經傳喚未到庭
    應訊。被告己○○、庚○○於檢察官偵查中固坦承有與被告
    丙○○等人代他人協商債務之事實，惟矢口否認有前開恐嚇
    等犯罪事實，辯稱：「我們只是去協商債務，並無何恐嚇行
    為」等語。然公訴人仍認被告丙○○等均犯罪嫌疑明確，並
    以：
（一）前開犯罪事實，業據證人戊○○、乙○○等人分於檢察官
      偵訊及警詢中證述屬實，並明確指證係被告丙○○五人所
      為。
（二）復有扣案支票二張、通訊監察譯文等，為證明被告丙○○
      等犯罪之證據。
貳、證據能力及證據法則
一、證據能力：現行刑事訴訟法為保障被告之反對詰問權，排除
    具有虛偽危險性之傳聞證據，以求實體真實之發見，於該法
    第一百五十九條第一項明定被告以外之人於審判外之言詞或
    書面陳述，除法律有規定者外，不得作為證據。又被告以外
    之人於審判外之陳述，雖不符前四條之規定（即刑事訴訟法
    第一百五十九條之一至同條之四），而經當事人於審判程序
    同意作為證據，法院審酌該言詞陳述或書面陳述作成時之情
    況，認為適當者，亦得為證據；當事人、代理人或辯護人於
    法院調查證據時，知有第一百五十九條第一項不得為證據之
    情形，而未於言詞辯論終結前聲明異議者，視為有前項之同
    意，刑事訴訟法第一百五十九條之五定有明文。本件檢察官
    、被告並未就卷內證據資料之證據能力有所爭執，且迄於言
    詞辯論終結前，均未主張有刑事訴訟法第一百五十九條第一
    項不得為證據之情形，是應認已同意卷內證據均得作為證據
    ，且經本院審酌後，認無不適當之情形，應認本案調查之卷
    內證據均有證據能力，合先敘明。
二、檢察官之舉證責任：刑事訴訟法第一百六十一條第一項規定
    ：檢察官就被告犯罪事實，應負舉證責任，並指出證明方法
    。因此，檢察官對於起訴之犯罪事實，應負提出證據及說服
    之實質舉證責任（最高法院九十二年台上字第一二八號判例
    參照）。再當事人固得聲請法院調查證據，而法院為發見真
    實，亦得依職權調查證據，惟僅於維護公平正義或對被告之
    利益有重大關係之事項，始應依職權調查之，刑事訴訟法第
    一百六十三條第一、二項定有明文，故法院於當事人主導之
    證據調查完畢後，認為事實未臻明白，而卷內復有其他足認
    為有助於發現真實又足以影響判決結果之證據存在，且有調
    查之可能者，固得依職權調查證據，但並無蒐集證據之義務
    ；蒐集證據乃職司追訴犯罪之檢察官之職責，事實審法院調
    查證據之範圍仍以案內存在之證據為限（最高法院九十一年
    度台上字第四○九一號判決參照）。
三、證據法則：
（一）犯罪事實應依證據認定之，無證據不得認定其犯罪事實。
      又不能證明被告犯罪者，應諭知無罪之判決，刑事訴訟法
      第一百五十四條第二項、第三百零一條第一項分別定有明
      文。又認定不利於被告之事實，須依積極證據，苟積極證
      據不足為不利於被告事實之認定時，即應為有利於被告之
      認定（最高法院三十年上字第八一六號判例參照）。且認
      定犯罪事實所憑之證據，雖不以直接證據為限，間接證據
      亦包括在內，然而無論直接證據或間接證據，其為訴訟上
      之證明，須於通常一般之人均不致有所懷疑，而得確信其
      為真實之程度者，始得據為有罪之認定，倘其證明尚未達
      到此一程度，而有合理之懷疑存在而無從使事實審法院得
      有罪之確信時，即應由法院為諭知被告無罪之判決（最高
      法院七十六年台上字第四九八六號判例參照）。
（二）證人係以其親身之經歷或見聞為證據之方法，故證人如以
      聞自原始證人在審判外之陳述為內容之證言，因屬傳聞之
      詞，無法經由調查程序擔保其真實性，其證言原則上不具
      證據能力，不得採為認定事實之依據（最高法院九十四年
      度台上字第一○九六號判決參照）。
參、訊據被告甲○○、丙○○、丁○○、己○○、庚○○均辯稱
    略以：伊等僅係去戊○○前揭工廠作債務協商，並無起訴書
    所指之恐嚇犯行等語。經查：
一、證人戊○○於警詢證稱：「他們第一次到我工廠索討時，他
    們就找我弟弟葉秋森在彰化縣伸港鄉的住處，他們恐嚇說，
    要我弟弟找我出來處理，不然就讓我弟弟的補習班開不下去
    ，後來我弟弟就聯絡我要出面處理」，核其語意，該等討債
    人員至戊○○工廠及葉秋森住處時，顯未與戊○○見面，始
    有向葉秋森要求戊○○出面之必要，從而證人戊○○前揭證
    詞固足證明「戊○○曾聽聞該等向其討債之人有向葉秋森恐
    嚇」一節，但就本案公訴人所起訴之「被告甲○○等自九十
    五年農曆過年後不久，即至少三次向戊○○或其家人恫嚇以
    ：『不出面處理，將讓戊○○弟弟之補習班開不下去』等語
    」一節，證人戊○○實係傳聞他人而來，證人戊○○前揭證
    詞，並不能直接證明公訴人所指之待證事實。
二、證人戊○○於檢察官偵訊時固證稱：「（問：他們有無去你
    家說不處理的話，要讓你弟弟的補習班開不下去？）可能有
    講過，但我忘了，我弟弟在彰化縣伸港鄉開補習班」、「（
    問：他們去你家有無帶任何工具？）當時印象中好像去的時
    候有人帶槍，且人數很多，槍沒有拿出來，但沒有辦法確定
    他們有段有拔出來」等語，惟查證人戊○○於檢察官偵訊之
    初業已先證稱：伊於前揭警詢後頭部開刀，記憶未恢復，伊
    已忘記警詢之過程，只對一些內容有印象等語，參酌前揭戊○○均係泛稱「可能有講過」、「我忘了」、「印象中好像
    」等含糊不明之語意，證人戊○○於檢察官偵訊中之證詞已
    乏證言明確性之要求，又證人戊○○於警詢並未曾提及向其
    討債之人有帶槍之情事，此有戊○○警詢筆錄可參，詎證人
    戊○○反於記憶未恢復之情形下擴大被害事實，益見其於檢
    察官偵訊中之證詞缺乏憑信性，自不足為被告甲○○等犯罪
    事實認定之依據。
三、證人戊○○於本院證稱：「（問：有無具體做什麼或說什麼
    話讓你心生畏懼？）時間久了我忘了，我印象中只覺得當時
    我會害怕，覺得他們有威脅的味道」、「印象中感覺他們有
    人的褲子口袋鼓鼓的，哪一個人我不記得，所以我想可能有
    帶槍」、「（問：你警局說他們找你弟弟葉秋森在彰化的住
    處，他們恐嚇說要佚弟弟找你出來處理，不然讓你弟弟補習
    班開不下去，你如何知悉此事？）我現在不記得了」等語，
    是依證人戊○○於本院之證詞，亦不足為被告甲○○等犯罪
    之直接證明。
四、證人乙○○於警詢就本案有關聯部分僅證稱：伊曾打電話與
    綽號「土豆」之男子，拜託給她二天的時間再匯款給他五萬
    元等語，惟此僅足證明綽號「土豆」者即丙○○曾向乙○○
    索討債務，又證人乙○○於本院證稱：本案伊僅曾目睹數名
    欲向戊○○索討債務之男子，要求葉秋森之司機帶路去找葉
    秋森等語，亦未能就公訴人所指被告甲○○等之犯罪事實有
    何直接之證明。
五、此外，扣案支票二張及通訊監察譯文等，僅能證明被告丙○○等有向戊○○索討債務之行為。
六、綜上所述，公訴人所指被告甲○○、丙○○、丁○○、己○○、庚○○等之犯罪事實，其中證人戊○○於偵查中之證詞
    欠缺明確性且憑信性不足，其餘公訴人所舉之證據亦非屬積
    極之證據，且本案依被告甲○○、丙○○、丁○○、己○○
    、庚○○等被訴之罪名及被害情節，亦難認係屬與公平正義
    有重大關係之事項，本院要無依職權調查證據之必要，揆諸
    首揭說明，公訴意旨認被告甲○○等所涉之恐嚇罪嫌，容有
    合理懷疑之存在，致使本院無從形成有罪之確信，自應就被
    告被告甲○○、丙○○、丁○○、己○○、庚○○均為無罪
    之諭知。
據上論斷，應依刑事訴訟法第三百零一條第一項，判決如主文。
中　　華　　民　　國　　96　　年　　10　月　　1　　日
                  臺灣臺中地方法院刑事第二庭
                                  法  官  郭書豪
上正本證明與原本無異。
如不服本判決，應於收送達後10日內向本院提出上訴書狀（應敘
述具體理由並附繕本）。
上訴書狀如未敘述理由，應於上訴期間屆滿後20日內補提理由書
於本院。
                                  書記官  陳美虹
中　　華　　民　　國　　96　　年　　10　　月　　1　　日
